【裁判字號】    97,裁,820
【裁判日期】    970124
【裁判案由】    土地增值稅
【裁判全文】
最  高  行  政  法  院  裁  定
                                     97年度裁字第00820號
上  訴  人  甲○○
被 上訴 人  臺中市稅捐稽徵處
代  表  人  乙○○
上列當事人間土地增值稅事件，上訴人對於中華民國96年8月22
日臺中高等行政法院96年度訴字第279號判決，提起上訴，本院
裁定如下：
    主  文
上訴駁回。
上訴審訴訟費用由上訴人負擔。
    理  由
一、按對於高等行政法院判決之上訴，非以其違背法令為理由，
    不得為之，行政訴訟法第242條定有明文。依同法第243條第
    1項規定，判決不適用法規或適用不當者，為違背法令；而
    判決有同條第2項所列各款情形之一者，為當然違背法令。
    又提起上訴，應以上訴狀表明上訴理由，並應添具關於上訴
    理由之必要證據，復為同法第244條第1項第4款及第2項所明
    定。準此，當事人對於高等行政法院判決提起上訴，如以高
    等行政法院判決有行政訴訟法第243條第1項規定之不適用法
    規或適用不當為理由時，其上訴狀或理由書應有具體之指摘
    ，並揭示該法規之條項或其內容；若係成文法以外之法則，
    應揭示該法則之旨趣；倘為司法院解釋或本院之判例，則應
    揭示該判例解釋之字號或其內容；如以高等行政法院判決有
    行政訴訟法第243條第2項所列各款情形為理由時，其上訴狀
    或理由書應揭示合於該條項各款之事實。上訴狀或理由書如
    未依此項方法表明，或其所表明者與上開法條規定不合時，
    即難認為已對高等行政法院判決之違背法令有具體之指摘，
    其上訴自難認為合法。
二、本件上訴人對於高等行政法院判決上訴，係以：現行土地稅
    法第39條之2第4項規定，依其立法理由，乃將原土地稅法第
    39條之2第2項規定移列，以杜取巧並免影響漲價歸公政策之
    執行。是以若不合免徵土地增值稅要件者，無土地稅法第39
    條之2第4項規定之適用。所謂免徵土地增值稅之農業用地，
    依民國89年1月6日土地稅法修正前之規定應為「供農作、森
    林、養殖、畜牧及與農業經營不可分離之房舍、曬場、集貨
    場、農路、灌溉、排水及其他農用之土地」，至現行土地稅
    法第10條所規定之農業用地，則專指「申請不課徵土地增值
    稅」而言，此有同法施行細則第57條規定可稽。系爭土地迄
    拍賣移轉前皆由共有人林清正種植檳榔，屬89年1月6日新法
    施行前土地稅法第I0條所規定之農業用地，於新法施行後被
    拍賣移轉，自得依土地稅法第39條之2第4項規定課徵土地增
    值稅。又「土地稅分為地價稅、田賦及土地增值稅。」為土
    地稅法第1條明定，土地稅法第22條所規定應課徵田賦之農
    業用地，當然適用於同法第39條之2第4項規定，而得依該法
    條課徵土地增值稅云云。
三、經查：本件系爭土地係於65年間經都市計畫編定為臺中市大
    坑風景區土地，故系爭土地於72年8月3日農業發展條例增訂
    之第27條條文生效時，已非屬供農業使用之農業用地，故上
    訴人依當時法規，對之並無免徵或不課徵土地增值稅之利益
    存在，是系爭土地於91年12月17日拍定移轉予第三人時，自
    無上揭行為時土地稅法第39條之2第1項不課徵土地增值稅之
    適用等情，已經原審判決依調查證據之辯論結果，詳述其得
    心證之理由。上訴意旨無非係就原審取捨證據、認定事實之
    職權行使，指摘其為不當，而未具體說明其不適用法規或適
    用法規不當之事實，難認對原判決之如何違背法令已有具體
    之指摘。依首揭規定及說明，應認其上訴為不合法，應予駁
    回。另外，系爭土地於65年業經都市計畫編定為大坑風景區
    ，因細部計畫迄今尚未完成，致無法依變更後之用地使用，
    乃准予課徵田賦。揆諸土地稅法第22條第1項但書所定得課
    徵田賦之範圍，除都市土地依都市計畫編為農業區及保護區
    ，限作農業用地使用者外，尚含括公共設施尚未完竣、依法
    限制建築、依法不能建築、依都市計畫編為公共設施保留地
    ，仍作農業用地使用者，屬特為放寬之規定，相較於得適用
    土地稅法第39條之2第1項暨第4項規定，應以符合同法施行
    細則第57條第1項所定要件為據。且該土地是否作農業使用
    ，原非本案否准之依憑，殊無論究之必要，併予明。
四、據上論結，本件上訴為不合法，依行政訴訟法第249條第1項
    前段、第104條、民事訴訟法第95條、第78條，裁定如主文
    。
中    華    民    國    97    年    1     月    24    日
                    最高行政法院第二庭
                        審判長法官  高  啟  燦
                              法官  黃  本  仁
                              法官  黃  合  文
                              法官  廖  宏  明
                              法官  楊  惠  欽
以  上  正  本  證  明  與  原  本  無  異
中    華    民    國    97    年    1     月    25    日
                              書記官  邱  彰  德


司法院資訊處製作；財團法人民間司法改革基金會備份。
